臺灣高等法院臺中分院刑事判決
111年度上更一字第44號
上  訴  人  
即  被  告  王琮翰
選任辯護人  賴錦源律師
上列上訴人因違反毒品危害防制條例案件，不服臺灣南投地方法
院109年度訴字第155號，中華民國110年1月14日第一審判決（起
訴案號：臺灣南投地方檢察署108年度偵字第3055號），提起上
訴，本院判決後，經最高法院發回更審，本院更審判決如下：
    主  文
原判決關於其附表一編號01部分撤銷。
王琮翰販賣第二級毒品，處有期徒刑柒年貳月，未扣案OPPO牌行
動電話壹支（門號：0000000000號）及犯罪所得新臺幣壹仟元均
沒收之，於全部或一部不能沒收或不宜執行沒收時，追徵其價額
。
    事  實
一、王琮翰明知甲基安非他命為毒品危害防制條例第2條第2項第
    2款所列管之第二級毒品，依法不得持有、販賣。嗣許○○受
    不詳姓名之人之請託，欲向王琮翰購買甲基安非他命，王琮
    翰竟意圖營利，於民國107年8月1日上午，以其門號0000000
    000號行動電話與許○○聯繫後，即於同日下午9時許(下午9時
    46分至9時55分之間某時)，在南投縣○○鎮○○路00號，由王琮
    翰將重量0.5公克之第二級毒品甲基安非他命1 小包販賣交
    付予許○○，而許○○則給付新臺幣（下同）1,000元價金予王
    琮翰。許○○旋將該包甲基安非他命轉交予不詳姓名之人，嗣
    經警對許○○所持用之手機門號實施通訊監察，而查悉上情。
二、案經南投縣政府警察局仁愛分局報告臺灣南投地方檢察署檢
    察官偵查起訴。
    理  由
一、證據能力之認定：按被告以外之人於審判外之陳述，雖不符
    刑事訴訟法第159條之1至第159條之之4之規定，而經當事人
    於審判程序同意作為證據，法院審酌該言詞陳述或書面陳述
    作成時之情況，認為適當者，亦得為證據。當事人、代理人
    或辯護人於法院調查證據時，知有第159條第1項不得為證據
    之情形，而未於言詞辯論終結前聲明異議者，視為有前項之
    同意，刑事訴訟法第159條之5定有明文。本案認定犯罪事實
    所引用被告以外之人於審判外之供述證據，雖均屬傳聞證據
    ，然檢察官、被告及辯護人於本院並未爭執其證據能力，復
    經本院審酌認該等證據之作成無違法、不當或顯不可信之情
    況，認以之作為證據應屬適當，揆諸前開規定，認前揭供述
    證據資料均有證據能力；另本院以下所引用之非供述證據，
    均與本案事實具有自然關聯性，且核屬書證、物證性質，又
    查無事證足認有違背法定程式或經偽造、變造所取得等證據
    排除之情事，復經本院依刑事訴訟法第164條、第165條踐行
    物證、書證之調查程序，亦堪認均有證據能力。
二、認定犯罪事實所憑之證據及理由：
　㈠訊據被告王琮翰固不否認有於上述時間，持其門號000000000
    0號行動電話（下稱本案行動電話）與證人許○○聯繫之事實
    ，惟矢口否認有何販賣第二級毒品犯行，辯稱當日係與證人
    許○○交易星城網路遊戲之遊戲幣，辯護人則以證人許○○於偵
    查及法院中之陳述，前後矛盾，且通聯譯文中之對話之內容
    並無提及毒品種類、數量及交易細節等相關內容或暗語，故
    事證不足云云置辯。
　㈡惟查，證人許○○於偵查、法院審理中均結證被告於107年8月1
    日以1,000元之對價，販售甲基安非他命予許○○，而當場交
    付甲基安非他命予許○○，被告並收受1,000元之價金等語明
    確（見偵二卷第283-284頁，原審卷第123-134頁），且經本
    院勘驗被告與證人許○○於107年8月1日之通訊監察記錄，並
    作成譯文附卷。被告與證人許○○自107年8月1日上午即以電
    話密集聯繫，嗣於同日21時55分許，被告再次以本案行動電
    話聯繫許○○，並向其表示「別當做我看到，自己要玩的自己
    要玩的，還說你朋友要玩的。」、「真的，假的，自己要玩
    的對不對？」、「你不是說他女朋友在樓上，衝山小你不要
    偷吸喔。」等語，其中「玩」、「吸」等詞，依經驗法則顯
    係施用毒品之暗語，前開譯文之內容核與證人許○○於原審審
    理中證述情節相符（見原審卷第125頁）；是被告有於上揭
    時地販賣第二級毒品甲基安非他命之犯行，自堪認定。又依
    前揭通訊監察譯文內容所示，應係有第三者託證人許○○向被
    告購買甲基安非他命，惟被告並不認識該人，是本案仍係被
    告與證人許○○直接買賣交易毒品，證人許○○事後再交付毒品
    予該人，從而證人許○○於原審所述係伊與被告交易毒品，並
    不違反真實；至於被告在當日交付毒品予證人許○○之詳細時
    間，證人許○○證述時間與錄音內容稍有齟齬，惟此屬細微末
    節，證人許○○亦不可能詳記此等時間細節，是不足以此認其
    證詞不實；至於證人許○○固曾檢舉被告販毒，惟亦不足據此
    逕認其指述即係誣陷。又被告辯稱當日伊與證人許○○係交易
    星城網路遊戲之遊戲幣云云，然交易遊戲幣並無任何不法，
    逕可光明正大為之，惟被告與證人許○○在當日電話中卻無隻
    字片語提及「星城」或「遊戲幣」等遊戲有關術語，顯與常
    情不符，反係交易毒品者在電話中始會刻意隱誨而完全不提
    及交易物品名稱或僅以暗語稱之。再者網路遊戲之遊戲幣係
    以存入玩家遊戲帳號方式取得，僅係虛擬，並非真有發行實
    體遊戲幣，即使係遊戲同好間贈與或交易遊戲幣，亦係以轉
    入遊戲帳戶方式為之，並無實體遊戲幣可供交付。既無實體
    遊戲幣，然被告於107年8月1日上午8時58分之電話竟稱要將
    2人交易之物品放在守衛室，顯然交易物品並非遊戲幣；而
    證人許○○聽聞被告要將交易物品放在守衛室，即大為驚惶稱
    「靠腰，你要害死我」，顯然係以證人許○○所述二人係交易
    毒品始符真實。又被告與證人許○○在電話中固提及「做好沒
    」、「幾支了」、「還沒做」等語，被告於本院稱係做毒品
    吸食器，惟此無礙於被告販毒犯行之成立。又電話中被告向
    證人許○○表示「你有可以吃的嗎？如果有可以吃的，我就上
    去用，快點，有地方嗎？我分500元跟他買」（詳本院審判
    筆錄），辯護人執此稱被告尚須向證人許○○購買毒品，可見
    被告無販毒犯行云云，惟緊接該段譯文之後，證人許○○問「
    你買什麼？」，被告稱「我跟他買一半啊呵呵」，許○○再問
    「怎麼說？」，被告再答「我難道不能跟他買嗎？」，被告
    就關於「購買一半（毒品）」之事，實係以輕浮語氣言詞為
    之，證人許○○亦因而不了解被告意思，以此觀之，被告上揭
    「買一半」云云，無非基於玩笑心態之戲謔言詞，並非真有
    購毒意圖，而被告嗣再稱「我在樓下啦，我要跟你借地方啊
    」，並無後續欲購毒之言詞，顯僅欲向證人許○○借場所吸毒
    ，是亦不足以上述譯文為有利被告之認定。又證人許○○在電
    話中向被告表示「我已經拿給他了」，可見被告與證人許○○
    已交易完成，證人許○○並已將毒品轉交與第三人，則被告所
    辯當日未與證人許○○碰面乙節亦與前揭事證不符，委無可採
    。另被告賣予證人許○○之毒品固未扣案，然證人許○○前有施
    用第二級毒品甲基安非他命前科，有其前案紀錄表及不起訴
    處分書在卷可按，證人許○○就被告所交付之毒品為甲基安非
    他命一節並無誤認之虞，況證人許○○在取得毒品並轉交後，
    仍與被告有電話通聯，然在嗣後電話中並無任何關於證人許
    ○○或第三人質疑抱怨買得之物並非甲基安非他命之言詞，自
    可認定被告販賣交付之物確屬第二級毒品甲基安非他命無訛
    。
　㈢按販賣毒品之所謂販賣行為，須行為人主觀上有營利意圖，
    且客觀上有販入或賣出毒品行為，即足構成，至於實際上是
    否已經獲利，則非所問（最高法院93年度台上字第1651號判
    決意旨參照）。復衡諸我國查緝毒品之施用或販賣一向執法
    甚嚴，對於販賣毒品者尤科以重度刑責，又販賣毒品既係違
    法行為，當非可公然為之，本無一定價格，各次買賣之價格
    ，當亦各有差異，隨供需雙方之資力、關係之深淺、需求之
    數量、貨源之充裕與否、販賣者對於資金之需求如何即殷切
    與否，以及政府查緝之態度，進而為各種不同之風險評估，
    而為機動性之調整，是其價格標準，自非一成不變，是販賣
    之利得，誠非固定，除非經行為人詳細供出各次所販賣之毒
    品之進價及售價，且數量俱臻明確外，實難察得其交易實情
    ，但販賣毒品係重罪，且毒品量微價高，取得不易，倘若非
    有利可圖，一般人當無干冒重度刑責而提供毒品給他人之可
    能，是其販入之價格必較售出之價格低廉，而有從中賺取買
    賣差價牟利之意圖及事實，應屬合理之認定，縱使販賣者從
    各種「價差」或「量差」或係「純度」謀取利潤方式，或有
    差異，然其所圖利益之非法販賣行為目的，則屬相同，並無
    二致。被告與證人許○○或上述第三人並非至親，亦無特殊情
    誼，竟甘冒重典交易毒品，而為上述犯行，苟被告無利潤可
    圖，衡情應無甘冒易遭查緝法辦之風險，而使購毒者即證人
    許○○取得毒品之理。顯見本案販賣甲基安非他命之犯行對被
    告而言，確屬有利可圖，其始願為之，被告具有從中獲利之
    意圖甚明。
　㈣綜上所述，本案事證明確，被告前開犯行至堪認定，應依法
    論罪科刑。
三、論罪科刑之理由：
　㈠新舊法比較：查毒品危害防制條例第4條第2項，於109年1月1
    5日修正公布，而於被告為本案販賣第二級毒品犯行後，自
    公布後6個月後即109年7月15日生效施行。而修正前毒品危
    害防制條例第4條第2項原規定：「製造、運輸、販賣第二級
    毒品者，處無期徒刑或七年以上有期徒刑，得併科新臺幣一
    千萬元以下罰金。」，修正後則規定：「製造、運輸、販賣
    第二級毒品者，處無期徒刑或十年以上有期徒刑，得併科新
    臺幣一千五百萬元以下罰金。」，經比較新舊法結果，修正
    後之法定刑較修正前提高，是依刑法第2條第1項規定，本案
    自應適用行為時法即修正前毒品危害防制條例第4條第2項之
    規定論處，先予敘明。
　㈡按甲基安非他命係屬毒品危害防制條例第2條第2項第2款所規
    定之第二級毒品，不得非法持有、販賣。是核被告所為，係
    犯修正前毒品危害防制條例第4條第2項之販賣第二級毒品罪
    。
　㈢另被告因販賣而持有甲基安非他命之低度行為，為其販賣甲
    基安非他命之高度行為所吸收，均不另論罪。
四、本院之判斷：原審以被告犯罪事證明確，予以論罪科刑，固
    非無見，然查依本案電話通聯紀錄所示，107年8月1日下午9
    時55分，被告與證人許○○已完成毒品交易，證人許○○並已將
    毒品轉交予第三人，原審認二人係於107年8月1日21時55分
    交易毒品，此與事實稍有齟齬；又證人許○○係為第三人向被
    告購買毒品，原審就此未詳予說明，亦稍有疏漏，被告上訴
    意旨否認犯罪固無可採，然原審判決既有上述微瑕，即屬無
    可維持，應由本院就經發回部分撤銷改判。爰審酌被告明知
    甲基安非他命係戕害人類身心健康之物，竟仍無視國家對於
    杜絕毒品犯罪之禁令，為貪圖利益而販賣第二級毒品，已助
    長購毒者施用毒品惡習，並可能使施用者導致精神障礙與性
    格異常，並將造成人民生命健康受損之成癮性及危險性，其
    不僅戕害國人身體健康，且有危害社會安全之虞，所生危害
    非輕，所為應予嚴加非難，兼衡被告販賣第二級毒品之數量
    及所獲利益尚非甚鉅，較諸販毒集團或大盤商，尚屬零星小
    額；暨斟酌被告犯罪動機、目的、手段、素行及其自陳高中
    肄業之智識程度、經濟狀況勉持、從事零售業、與父母、兄
    長同住等家庭經濟生活狀況（見原審卷第199 頁），量處如
    主文第二項之刑示懲。
五、沒收部分：
  ㈠又未扣案OPPO牌行動電話1支（門號：0000000000號），為被
    告所有，業經被告於原審審理中自承在卷（見原審卷第195
    頁），且供被告聯繫販賣第二級毒品之用，亦有相關通訊監
    察譯文可佐，是應依毒品危害防制條例第19條第1項規定宣
    告沒收，且因未扣案，應依刑法第38條第4項規定，於全部
    或一部不能沒收或不宜執行沒收時，追徵其價額。
　㈡另未扣案之被告販賣第二級毒品所得1千元，為被告本案之犯
    罪所得，雖未扣案，爰依刑法第38條之1第1項、第3項之規
    定宣告沒收之，且因未扣案，於全部或一部不能沒收或不宜
    執行沒收時，追徵其價額。
據上論斷，應依刑事訴訟法第369條第1項前段、第364條、第299
條第1項前段，修正前毒品危害防制條例第4條第2項、第19條第1
項，刑法第11條、第2條第1項、第38條第4項、第38條之1第1項
、第3項，判決如主文。
本案經檢察官劉仁慈提起公訴，檢察官林蓉蓉到庭執行職務。
中　　華　　民　　國　　111 　年　　7 　　月　　13　　日
            刑事第九庭　  審判長法　官　紀  文  勝
                                法　官　賴  妙  雲
                                法　官　姚　勳　昌
以上正本證明與原本無異。              
如不服本判決應於收受送達後二十日內向本院提出上訴書狀，其
未敘述上訴理由者，並得於提起上訴後二十日內向本院補提理由
書狀（均須按他造當事人之人數附繕本）「切勿逕送上級法院」
。因疫情而遲誤不變期間，得向法院聲請回復原狀。
                                書記官  溫  尹  明
　　　　　　　　　　　　　　　　
中　　華　　民　　國　　111 　年　　7 　　月　　13　　日

附錄本案論罪科刑法條全文：
修正前毒品危害防制條例第4條
製造、運輸、販賣第一級毒品者，處死刑或無期徒刑；處無期徒
刑者，得併科新臺幣2千萬元以下罰金。
製造、運輸、販賣第二級毒品者，處無期徒刑或7年以上有期徒
刑，得併科新臺幣1千萬元以下罰金。
製造、運輸、販賣第三級毒品者，處7年以上有期徒刑，得併科
新臺幣7百萬元以下罰金。
製造、運輸、販賣第四級毒品者，處5年以上12年以下有期徒刑
，得併科新臺幣3百萬元以下罰金。
製造、運輸、販賣專供製造或施用毒品之器具者，處1年以上7年
以下有期徒刑，得併科新臺幣1百萬元以下罰金。
前五項之未遂犯罰之。